臺灣南投地方法院民事簡易判決
110年度埔簡字第165號
原      告  温媛淇  




被      告  簡燕達  


            簡信南  


上列當事人間分割共有物事件，本院於民國111年1月11日言詞辯
論終結，判決如下：
    主      文
兩造共有如附表一所示之不動產，應予變價分割，所得價金由兩
造按附表二所示應有部分比例分配之。
訴訟費用由兩造按附表二「訴訟費用負擔比例」欄所示比例負擔
。
    事實及理由
壹、程序方面：
    被告經合法通知，均未於言詞辯論期日到場，核無民事訴訟
    法第386條所列各款情形，爰依原告聲請，由其一造辯論而
    為判決。
貳、實體方面：
一、原告起訴主張：兩造共有如附表一所示坐落南投縣○○鎮○○段
    000地號土地（下稱系爭土地），及其上同段280建號即門牌
    號碼南投縣○○鎮○○○街00巷00號暨未辦保存登記建物（下合
    稱系爭建物，並與系爭土地下合稱系爭不動產），應有部分
    比例如附表二所示，而系爭不動產因無法協議分割，且無不
    能分割之原因，爰請求分割系爭不動產；又系爭不動產若以
    原物分配，勢必造成兩造均無法擁有可獨立使用、具有經濟
    價值之房屋與土地，反而無法發揮原有功能，且系爭土地已
    作為系爭建物之基地，面積非大，系爭建物具有結構及交易
    上之一體性，房屋不能離基地而獨立存在，則系爭土地、建
    物實有整體使用上之不可分關係，是請求准予變價分割，並
    將所得價金平均分配予兩造，以發揮系爭不動產經濟價值，
    並有利土地、建物之整體利用，並衡以若採公開拍賣良性公
    平之競價方式，兩造能分配之金額可能因而增加，且共有人
    若有意買回，亦有依法行使優先承買之權利，實難謂不利於
    兩造，爰依民法第823條第1項、第824條第2項之規定提起本
    件訴訟等語。並聲明：如主文第1項所示。
二、被告則經合法通知均未於言詞辯論期日到場，亦未提出書狀
    為何聲明或陳述。
三、法院之判斷：
（一）各共有人，除法令另有規定外，得隨時請求分割共有物。
      但因物之使用目的不能分割或契約訂有不分割之期限者，
      不在此限。民法第823條第1項定有明文。經查，原告主張
      系爭不動產為兩造共有，各共有人之應有部分比例均如附
      表二所示；共有人間就系爭不動產並無不得分割之約定，
      又無因物之使用目的有不能分割之情事，共有人間復無法
      達成分割協議等情，業據其提出系爭不動產登記第三類謄
      本為證（見本院卷第23頁、第27頁），並經本院調閱本院
      109年度司執字第3602號、105年度司執字第17765號執行
      事件卷宗核閱屬實。而被告已於相當時期受合法之通知，
      均未於言詞辯論期日到場，亦未提出任何書狀為何爭執，
      本院依調查證據之結果，堪信原告前揭主張為真實。
（二）共有物之分割，依共有人協議之方法行之。分割之方法不
      能協議決定，或於協議決定後因消滅時效完成經共有人拒
      絕履行者，法院得因任何共有人之請求，命為下列之分配
      ：二、原物分配顯有困難時，得變賣共有物，以價金分配
      於各共有人，民法第824條第1項、第2項第2款定有明文。
      又法院定共有物分割之方法，固可由法院自由裁量，惟應
      斟酌各共有人之意願、利害關係、共有物之性質、分割前
      使用狀況、分割後各部分所得利用之價值及經濟效用、全
      體共有人利益等有關情狀，於符合公平經濟原則下，為適
      當之決定（最高法院96年度台上字第108號判決意旨參照
      ）。
（三）經查，系爭建物坐落於系爭土地上，為1層樓平房住宅建
      築，樓地板面積總計為76.8平方公尺，僅有單一門戶可供
      出入，雖有增建物，但使用上或構造上均難以再行分割，
      此有系爭建物之建物登記第三類謄本1份在卷可憑，並經
      本院於民國110年9月22日至現場履勘，有勘驗筆錄、現場
      照片附卷可參（見本院卷第91頁至第97頁），爰審酌系爭
      建物之面積非鉅，共有人為3人，應有部分換算之面積均
      少，且僅有單一出入門戶，若就系爭建物進行原物分割，
      顯難為建築上或居住之使用，無以增進建物之經濟效用，
      徒增法律關係複雜化，參以本件原告主張以變價之方式分
      割，被告則均未就分割方法為任何陳述或聲明，且系爭建
      物目前亦未有人居住其內，亦有上開勘驗筆錄可憑，本院
      審酌上情後，認透過變賣方式，基於市場之自由競爭，可
      使系爭不動產之市場價值得以極大化，對於全體共有人而
      言，自屬有利，且以變賣共有物方式為分割時，依民法第
      824條第7項規定，除買受人為共有人外，共有人仍有依相
      同條件優先承買之權，是兩造如認經由公開拍賣機制所拍
      定之價格係一合理可接受之價格，亦得經由優先承買權之
      行使，取得系爭不動產之全部，且買受人取得系爭不動產
      完整所有權，可使物之交易及使用關係單純化，進而促進
      其經濟價值，故斟酌系爭不動產之型態、使用情形、經濟
      效用、兩造之利益及意願等一切情形，認為系爭不動產之
      分割方法，應以變賣共有物後，以所得價金按兩造之應有
      部分比例分配予各共有人之方式，較為適當。
四、綜上所述，原告請求分割系爭不動產，本院參酌共有物之性
    質、經濟效用、當事人之意願、全體共有人之利益及未來之
    利用等情，認兩造共有之系爭不動產以變價分割之方式，將
    所得價金按兩造如附表二所示應有部分比例分配，為適當、
    公允之分割方法，爰就系爭不動產之分割方法諭知如主文第
    1項所示。
五、因共有物分割、經界或其他性質上類似之事件涉訟，由敗訴
    當事人負擔訴訟費用顯失公平者，法院得酌量情形，命勝訴
    之當事人負擔其一部，民事訴訟法第80條之1定有明文。本
    件分割，因分割方法兩造無法達成協議，本院認由敗訴當事
    人負擔全部訴訟費用顯失公平，爰命本件訴訟費用應由兩造
    按附表二所示應有部分比例負擔，並諭知如主文第2項所示
    。
六、訴訟費用負擔之依據：民事訴訟法第80條之1。
中　　華　　民　　國　　111 　年　　1 　　月　　25　　日
                        臺灣南投地方法院埔里簡易庭
                              法  官  丁婉容 
以上為正本係照原本作成。
如不服本判決，應於送達後20日內，向本院提出上訴狀並表明上
訴理由，如於本判決宣示後送達前提起上訴者，應於判決送達後
20日內補提上訴理由書（須附繕本）；並向本院繳足上訴裁判費
。　　　　　　　　　　　　　　　
中　　華　　民　　國　　111 　年　　1 　　月　　25　　日
                              書記官  詹書瑋
　　　　　　　　　　　　　　　
附表一：
編 號   土        地        坐       落      面  積 權利範圍    縣市 鄉鎮市區   段 小段   地號 平方公尺  1 南投縣 埔里鎮 榮光  499 100.18 全部 

編 號 建號     基地坐落 建築式樣主要建築材料及房屋層數 建物面積（平方公尺）  權利範圍       建物門牌  樓 層 面 積 合       計 附屬建物主要建築材料及用途  2 280 南投縣○○鎮○○段000地號 加強磚造、1層樓房 一層樓：64.00 合  計：64.00   全部   南投縣○○鎮○○○街00巷00號     3  南投縣○○鎮○○段000地號 加強磚造、1層樓房 一層樓：12.80 合  計：12.80 涼棚：19.20  全部   南投縣○○鎮○○○街00巷00號（未辦保存登記建物）     
附表二：
編號 共有人 應有部分比例 訴訟費用負擔比例 1 原告 3分之1 3分之1 2 簡燕達 3分之1 3分之1 3 簡信南 3分之1 3分之1